臺灣桃園地方法院刑事判決　　　　　　93年度交簡上字第98號
上　訴　人　臺灣桃園地方法院檢察署檢察官
上　訴　人
即　被　告　丙○○
被　　　告　高清
上列被告因過失傷害案件，經檢察官聲請以簡易判決處刑(92年度
偵字第5212號二號)，上訴人不服本院93年9月25日92年度桃交簡
字第1619號判決，提起上訴，本院管轄第二審合議庭判決如下：
    主  文
原判決撤銷。
高清從事業務之人，因業務上之過失傷害人致重傷，處有期徒
刑陸月，如易科罰金，以佰元折算壹日。
丙○○因過失傷害人致重傷，處有期徒刑伍月，如易科罰金，以
佰元折算壹日，緩刑貳年。
    事  實
一、高清係以駕駛自小客貨車 (廂型車)載 運商品及攤架至各
    處擺設攤位販賣商品為業，駕駛汽車為其完成販賣商品主要
    業務之附隨之準備工作，為從事業務之人。於民國92年2 月
    8 日凌晨零時15分許，高清駕駛車號8W-1481 號廂型車沿
    桃園縣桃園市○○路外側車道，由桃園往內壢方向行駛，於
    行經文中路與龍壽街設有閃光號誌之交岔路口時 (文中路為
    閃光黃燈，龍壽街為閃光紅燈)， 原應減速接近，注意安全
    ，小心通過，而依當時之天候晴、夜間有照明、路面無缺陷
    、無障礙物、視距良好等情況，並無不能注意之情，竟疏未
    注意，於行經上開交岔路口時未減速慢行貿然通過，適有由
    丙○○駕駛而右前座搭載甲○○之車號IB-7919 號自小客車
    ，沿龍壽街由桃園往蘆竹方向行駛，於行經該交岔路口時，
    原應注意汽車行經設有閃光紅燈號誌之交岔路口時，應停車
    再開，讓幹道車優先通行後認為安全時方得續行，且依當時
    之天候、道路狀況及視線，亦無不能注意之情，竟亦疏未注
    意右方有無來車，亦貿然通過該交岔路口，致高清所駕駛
    之廂型車在交岔路口文中路外側車道處，其車頭正面直接撞
    擊丙○○所駕駛自小客車之右側前、後車門間，丙○○自小
    客車因受高速撞擊，除右側車身鈑金嚴重凹陷導致車頂擠壓
    變形外，因側向之衝撞力量，使得丙○○自小客車向左前方
    迴旋90度而停置於龍壽街之行人穿越道上，車頭朝向文中路
    往桃園方向，並在路面上遺留輪胎擦地痕，而高清所駕駛
    之廂型車於高速撞擊丙○○自小客車後並未停止，仍向前滑
    行，且左側翻覆、橫倒於交岔路口通過龍壽街之文中路往內
    壢方向靠近行人穿越道之外側車道上，而坐於丙○○自小客
    車右前座之甲○○，因受外力劇烈撞擊及車身鐵質部位之刺
    傷，致受有腦部外傷合併腦震盪，恥骨骨折、肝臟撕裂傷。
    丙○○於車禍發生後立即報警，於警員到場處理車禍事故時
    ，丙○○、丁○○主動向警表示渠等為肇事車輛之駕駛人自
    首而受裁判，而甲○○經送醫診治及復健治療後，仍遺有器
    質性腦傷後遺症、輕中度認知功能缺損、腦傷後人格變化等
    傷害，欲完全恢復至受傷前腦部功能，機率甚低，而為對其
    身體、健康有重有影響之重傷害。
二、案經指定代行告訴人乙○○訴由臺灣桃園地方法院檢察署檢
    察官偵查後聲請簡易判決處刑。
    理  由
一、訊據被告高清對於上揭時、地，因過失致肇車禍之事實，
    坦承不諱。被告丙○○則矢口否認有過失行為，辯稱：伊於
    案發前沿龍壽街欲駛入龍壽街與文中路交岔路口前，伊前方
    有一部車子欲右轉，伊有讓該車子右轉後再起步前進，伊當
    時並未發現文中路有任何車輛，惟伊行至交岔路口中心點快
    通過文中路時，突見右方有一道強光急速而來，伊自小客車
    即被撞擊，伊對車禍之發生並無過失云云。
二、經查：車禍地點即桃園縣桃園市○○路、龍壽街交岔路口，
    為設有號誌之交岔路口，文中路為閃光黃燈、龍壽街為閃光
    紅燈，文中路為雙向4 線車道，行車速限為時速60公里，龍
    壽街為雙向2 車道，有道路交通事故調查報告表及現場圖在
    卷可稽。又車禍發生後，被告高清所駕駛之車號8W-1481
    號廂型車倒臥在交岔路口文中路往內壢方向靠近交岔路口另
    一端行人穿越道旁之外側車道上，車身左側翻覆，車頭朝內
    壢方向，文中路內側車道上遺有廂型車磨地痕一條，而被告
    丙○○所駕駛之IB-7919 號自小客車則停置在龍壽街通過交
    岔路口後另一端之行人穿越道上，車頭朝桃園方向，交岔路
    口自文中路內側車道上遺有丙○○自小客車輪胎弧狀擦地痕
    2 條 (2 條長度不同，1 條自文中路內側車道中間起，1 條
    自文中路外側車道起)， 又被告高清所駕駛之廂型車車頭
    凹陷 (另左側車身因翻覆而有擦痕)， 被告丙○○所駕駛之
    自小客車右側前、後車門凹陷變形，尤以右前車門凹陷程度
    更為嚴重，因車門凹陷擠壓導致車頂亦凸起變形等情，有上
    開道路交通事故調查報告表、現場圖及車輛照片等在卷可稽
    。
三、依上開車禍發生後現場所遺留被告丙○○自小客車輪胎擦地
    痕，該輪胎擦地痕應係被告丙○○自小客車因遭來自右側由
    被告高清所駕駛廂型車之衝撞後，因橫向撞擊力量，導致
    車身位移而輪胎摩擦地面所致，且以其中一條輪胎擦地痕之
    地點係在文中路內側車道，一條輪胎擦地痕起點係在文中路
    外側車道，顯見第一撞擊點應係在交岔路口文中路外側車道
    上，被告丙○○辯稱被告高清於車禍發生時係行駛於文中
    路內側車道云云，與現場所留跡證不符。又依被告高清及
    被告丙○○所駕駛之自小客車分別係車頭、右側車身嚴重受
    損，且現場並未遺留被告高清所駕駛廂型車之剎車痕等情
    觀之，車禍發生當時被告高清應是在無任何閃剎之情形下
    ，車頭直接撞擊被告丙○○所駕駛自小客車之右側，且依被
    告丙○○自小客車右側車身嚴重凹損及於地上留下輪胎之擦
    地痕，而被告高清廂型車於撞擊後仍翻覆往前滑行留下磨
    地痕等情，被告丁○○於車禍發生時應係以極高的速度行駛
    ，惟其真正之速度究為若干？有無超過速限60公里，則因無
    具體之剎車痕可資比對而未可知，被告高清於車禍發生時
    有無超速行駛，即屬無法認定。又文中路道路筆直，視線良
    好，由龍壽街往右側文中路觀看有無來車，於視線上並無任
    何障礙，有道路交通事故調查報告表及現場圖可稽，且以被
    告丙○○自承被告高清於車禍發生時確實有開頭燈等情，
    被告丙○○如依規定小心謹慎查看右側文中路有無來車，於
    客觀上並非不可能，惟被告丙○○於警詢、偵查時均供稱「
    只知道車子被撞，但是我不知是怎麼被撞的」、「我發現一
    片強光之時即被撞了」等語，顯見被告丙○○駕車行駛至設
    有閃光紅燈號誌之交岔路口時，並未確實停車查看兩側，尤
    其右側有無來車，即貿然駛入交岔路口，致遭被告高清之
    廂型車撞擊，其有過失至為明顯。本件車禍之發生係因被告
    丙○○由設有閃光紅燈號誌屬支線道之龍壽街駛入交岔路口
    時，未停車注意有無來車即貿然駛入，而被告高清雖行駛
    於設有閃光黃燈號誌屬幹道之文中路外側車道，惟其駛入交
    岔路口時並未依規定減速慢行，致兩車於交岔路口文中路外
    側車道上發生碰撞之事實，應屬明確。
四、按「閃光黃燈」表示「警告」，車輛應減速接近，注意安全
    ，小心通過。「閃光紅燈」表示「停車再開」，車輛應減速
    接近，先停止於交岔路口前，讓幹道車優先通行後認為安全
    時，方得續行。道路交通標誌標線號誌設置規則第211 條第
    1 項第1 款、同條項第2 款定有明文，被告高清、丙○○
    駕駛汽車原應依上開規定行駛，而依當時之天候晴、夜間有
    照明、路面無缺陷、無障礙物、視距良好等情況，並無不能
    注意之情，竟疏未注意，致肇車禍，被告高清、丙○○對
    於車禍之發生自有過失，而本件車禍於偵查時經檢察官就車
    禍之肇事責任送請鑑定及覆議結果，亦認為「丙○○駕駛自
    小客車由閃光紅燈交岔路口駛出未讓幹道車先行為肇事主因
    。高清駕駛自小客車行近閃光黃燈交岔路口未減速慢行為
    肇事次因」，有臺灣省桃園縣區車輛行車事故鑑定委員會92
    年7 月11日府車鑑桃字第920515號函及鑑定意見書、臺灣省
    車輛行車事故覆議鑑定委員會92年9 月22日府覆議字第
    9210934 號函各一份在卷可稽，其鑑定之結果亦為相同之認
    定，被告丙○○辯稱其就車禍之發生無過失云云，並無可採
    ，又被告高清於車禍發生後經採驗其血液檢驗結果，其檢
    驗值為12mg/dl ，有行政院衛生署桃園醫院藥物濃度監測檢
    驗報告一份在卷可稽，經換算為呼氣酒精濃度值為0.06mg/l
    ，並未超出道路交通安全規則第114 條第2 款所定0.25mg/l
    不得駕車之規定，被告丙○○辯稱被告高清有酒後駕車云
    云，尚有誤會。
五、又被害人甲○○因本件車禍受有頭部外傷合併腦震盪、恥骨
    骨折、肝臟撕裂傷之傷害，經治療及復健後，仍有記憶力及
    認知功能障礙，左側上肢無力，肌力4 分，中樞神經系統機
    能遺存顯著障害，終身袛能從事輕便工作等情，有長庚紀念
    醫院診斷證明書2 份在卷可稽 (見92年度偵字第5212號卷第
    16 、67 頁)， 經原審函請長庚紀念醫院就被害人甲○○上
    開傷情是否已達重大不治之情形為鑑定，據該院函覆: 「王
    君係92年8 月6 日由父親陪同至本院精神科就診，主訴頭部
    受傷後，記憶衰退，行為能力下降，性情改變。當時診斷為
    1.器質性腦傷後遺症。2.輕中度認知功能缺損。3.腦傷後人
    格變化。12月2 日最近一次回診時，其認知功能經藥物治療
    後稍有改善，行為情緒較穩定，但仍須長期追蹤及服藥治療
    ，可恢復至何一程度，無法預先評估，但要完全恢復至受傷
    前腦部功能，則機率甚低」、「王女士最近回診日為93年8
    月26日，目前已可獨立步行，無大小便失禁問題，但有反應
    遲鈍，記憶力不佳等情形，依其病情評估，其肢體障礙程度
    雖可達獨立日常生活，但從事負重或精密工作則有困難，後
    續宜長期進行支持性復健訓練及定期門診追縱治療」等情，
    有財團法人長庚紀念醫院 (林口)分 院92年12月23日 (92)
    長庚院法字第1480號、93年9 月9 日 (93) 長庚院法字第07
    50號函各一份在卷可稽 (見原審卷第45、57頁)， 又經本院
    函請上開醫院就被害人甲○○反應遲緩、記憶力缺損程度，
    對於日常生活自理能力之影響及其復原之可能為何為鑑定，
    經該醫院函復：「依據病歷記載，王女士係於92年2 月8 日
    至本院急診就醫治療，當時診斷為肝臟外傷、骨盆骨折及腦
    部外傷。依當時病情評估，病患因反應遲緩，復原機率低，
    宜在他人監護下生活，惟無法研判其記憶力缺損程度，．．
    。」等情，亦有上開醫院94年3 月24日 (94) 長庚院法字第
    0088號函一份在卷可稽 (見本院卷第39頁)， 又本院為瞭解
    被害人甲○○受傷後之復原情形，經傳喚甲○○到庭，惟其
    父即代行告訴人乙○○則稱甲○○行動不便，不宜到院等語
    ，經本院於94年6 月8 日至被害人甲○○住處勘驗甲○○之
    傷勢及其心智狀態，甲○○身體外部之傷勢大致均已復原，
    但仍有左手無力及左腰疼痛情形，可獨立行走，惟其行進之
    步伐緩慢，動作遲緩，對於法官所詢事項，回答時均有反應
    遲滯情形，對於所詢以往經歷均表示有部分已不復記憶，且
    簽寫姓名時，係一筆一劃緩慢書寫，簽寫之過程中並有停頓
    、思考後再寫情形，業經本院勘驗所得，有勘驗筆錄一份在
    卷可稽。綜合上開長庚紀念醫院就被害人甲○○傷情所為之
    鑑定說明及本院勘驗實際所得，被害人甲○○因本件車禍受
    有傷害，其身體外部傷害雖已復原，但左手仍有無力感，無
    法提取重物，惟此左手之無力雖有減損其左手一肢之功能，
    惟尚未達毀敗程度，至於甲○○腦部所受之傷害，雖經治療
    及復健，仍有1.器質性腦傷後遺症。2.輕中度認知功能缺損
    。3.腦傷後人格變化等情形，且欲完全恢復至受傷前腦部功
    能，則機率甚低，及本院實際勘驗被害人甲○○確有認知障
    礙及反應遲緩情形，足徵被害人甲○○因車禍腦部受傷，導
    致腦部認知及反應功能退化遲緩，影響其個人日常生活及社
    會群體生活甚鉅，以現有之藥物治療及復健，均無法使其恢
    復受傷前之狀態，則被害人甲○○腦部所受之傷害，顯然對
    於其身體、健康有重大影響，而為難治之重傷害。又被害人
    甲○○既係因本件車禍受有傷害，其傷害與被告高清、丙○○之過失行為自有相當因果關係，被告高清、丙○○因
    過失致被害人甲○○重傷害之事實，堪予認定。
六、被告高清係以駕駛廂型車載運商品及攤架至各地擺攤販賣
    商品為業，已據被告高清供承在卷，駕駛汽車雖非被告高
    清主要業務，然確屬其為完成其主要業務準備工作之附隨
    業務，與其主要業務自有直接、密切關係 (參最高法院89年
    台上字第8075號判例、同院81年度台上字第1224判決意旨參
    照) ，被告高清為從事業務之人，應屬明確。
七、核被告高清所為，係犯刑法第284 條第2 項後段之業務過
    失致重傷罪。被告丙○○所為係犯同法第284 條第1 項之過
    失致重傷罪。聲請簡易判決處刑意旨雖認被告高清係犯同
    法第284 條第1 項後段之過失致重傷罪，惟其基本社會事實
    相同，起訴法條應予變更。被告高清、丙○○於車禍發生
    後犯罪未為有權追訴機關發覺前，即對到場處理交通事故之
    警員表示渠等為肇事汽車之駕駛人，自首而受裁判之事實，
    已據證人即警員李榮宗於原審到庭證述在卷 (參原審卷第38
    、39頁)， 二人均應依刑法第62條前段規定，減輕其刑。原
    審對被告論罪科刑，固非無據，惟被害人甲○○所受傷害應
    已達重傷害程度，原審認僅為普通傷害，尚有未合，又被告
    高清德係從事業務之人，原審亦未予認定，均有未洽，檢察
    官依循告訴人乙○○之請求提起上訴，為有理由，應由本院
    撤銷原判決，自為判決，至被告丙○○提起上訴，否認犯罪
    ，為無理由。爰審酌被告高清、丙○○之過失程度對車禍
    發生之原因力，被告高清駕駛廂型車行經設有閃光黃燈號
    誌之交岔路口時，未能減速慢行，小心通過，固有過失，惟
    被告丙○○行經設有閃光紅燈號誌之交岔路口時，如能依規
    定停車謹慎查看有無來車後，再駛入交岔路口，即能避免本
    件車禍發生，及被告丙○○於案發後已與被害人甲○○達成
    民事和解，賠償損害，而被告高清於案發後雖與被害人甲○○達成和解，惟迄未給付任何賠償金，及被告高清、丙○○犯罪後之態度等一切情狀，分別量處如主文所示之刑，
    並分別諭知易科罰金之折算標準。未查，被告丙○○未曾受
    有期徒刑以上刑之宣告，有臺灣高等法院前案紀錄表一份在
    卷可稽，其因一時疏忽，致罹刑章，經此偵審程序，當知所
    警惕，信無再犯之虞，且被告丙○○與被害人甲○○已達成
    民事和解，賠償損害，本院認所宣告之刑以暫不執行為適當
    ，爰併宣告緩刑2 年，以啟自新。
據上論斷，應依刑事訴訟法第455 條之1 第3 項、第369 條前段
、第364 條、第299 條第1 項前段、第300 條，刑法第284 條第
1 項後段、第2 項後段、第62條前段、第41條第1 項前段、第74
條第1 款，罰金罰鍰提高標準條例第1 條前段、第2 條，判決如
主文。
本案經檢察官謝雯璣到庭執行職務。
中　　華　　民　　國　　94　　年　　8 　　月　　16　　日
                  刑事第九庭    審判長法  官  林明洲
                                      法  官  林春玲
                                      法  官  黃斯偉
以上正本證明與原本無異。
本判決不得上訴。
                                      書記官　李珈慧
中　　華　　民　　國　　94　　年　　8 　　月　　16　　日
論罪法條之依據：
中華民國刑法第284條
(過失傷害罪)
因過失傷害人者，處六月以下有期徒刑、拘役或五百元以下罰金
，致重傷者，處一年以下有期徒刑、拘役或五百元以下罰金。
從事業務之人，因業務上之過失傷害人者，處一年以下有期徒刑
、拘役或一千元以下罰金，致重傷者，處三年以下有期徒刑、拘
役或二千元以下罰金。
